最高法院刑事判決　　　　　　一○○年度台上字第三一五一號
上　訴　人　丁○○
選任辯護人　許華雄律師
上　訴　人　丙○○
選任辯護人　簡欣儀律師
上列上訴人等因妨害性自主等罪案件，不服台灣高等法院中華民
國九十八年十一月二十六日第二審判決（九十八年度上訴字第三
０七五號，起訴案號：台灣台北地方法院檢察署九十七年度偵字
第二二八四五號），提起上訴，本院判決如下：
    主  文
上訴駁回。
    理  由
一、妨害性自主、私行拘禁部分：
按刑事訴訟法第三百七十七條規定：上訴於第三審法院，非以判
決違背法令為理由不得為之；是提起第三審上訴，應以原判決違
背法令為理由，係屬法定要件；如果上訴理由書狀並未依據卷內
訴訟資料具體指摘原判決不適用何種法則或如何適用不當，或所
指摘原判決違法情事顯與法律規定得為第三審上訴理由之違法情
形不相適合時，均應認其上訴為違背法律上之程式，予以駁回。
本件原判決撤銷第一審關於論處上訴人丁○○、丙○○共同強制
性交而凌虐罪刑之判決，改判仍論處上訴人等共同強制性交而凌
虐罪刑（丁○○處有期徒刑柒年陸月，丙○○為累犯，處有期徒
刑捌年）；另維持第一審關於論處上訴人等共同私行拘禁罪刑（
各處有期徒刑壹年貳月）之判決，駁回上訴人等在第二審此部分
之上訴。已綜合全案證據資料，本於事實審法院職權推理之作用
，詳敘其調查證據之結果及證據取捨之理由；從形式上觀察，原
判決並無違背法令之情形。丁○○上訴意旨略以：(一)依警方逮捕
上訴人等之錄影光碟顯示，警員姜呈昆有口出穢言恐嚇上訴人等
，且丁○○於民國九十七年十二月二十二日偵查中已提及警詢不
實在，有被警員毆打等語，原判決以丁○○於歷次偵查中未提及
警詢中被毆打為由，而不採信丁○○所持警詢中為警員強暴、脅
迫之辯解，有判決理由矛盾之違法。(二)證人吳○○於原審審理中
證稱案發當日下午九時四十分至十時四十分間與丁○○見面聊天
等語，而被害人甲男亦證稱丁○○在伊（甲男）被迫脫衣服時有
在場，後來丁○○接到電話就出去，直至伊被迫與乙女（與甲男
二人之姓名、年籍、住所均詳卷）為性交快結束時，丁○○才回
來等語；原判決就丙○○、李○○（第一審通緝中）強迫甲男脫
衣至結束對甲男、乙女為性凌虐行為之時間未明確認定，此攸關
認定丁○○是否在場及是否為共同正犯，自有違法等語。丙○○
上訴意旨略以：(一)丙○○於原審聲請勘驗警員製作警詢筆錄之錄
影帶，以查明其警詢之供述是否受強暴、脅迫，原審未予勘驗，
有證據調查未盡之違法。(二)丙○○以擺地攤為業，縱曾與員警或
特種行業人士交涉，常聽聞穢語，但本件係於遭多名員警持槍圍
捕並告知丙○○涉及重罪，甚至口出穢言，要丙○○交代案情，
在此情況下，丙○○心生畏懼，在所難免。又丙○○拒絕夜間詢
問係正當權利之行使；原判決以警員於逮捕上訴人時雖口出穢言
，但此為丙○○工作上常聽聞，且丙○○仍拒絕夜間詢問為由，
而認定警員未對丙○○為脅迫行為，顯違背經驗法則。(三)原判決
以甲男、丁○○於警詢後較可能受外界干擾為由，而認其等於警
詢中之供述對丙○○均有證據能力。但並未說明其等於審判中之
證述何處係受外界干擾或係非自由下之陳述，自有判決理由不備
之違法。(四)原判決認定上訴人等明知與乙女無債權債務關係存在
，藉詞向乙女要新台幣（下同）五萬元，而將甲男、乙女私行拘
禁、強制性交而凌虐，逼令乙女簽發本票、借據等情。但甲男於
第一審審理中證稱係因乙女約上訴人等要談還所欠五萬元，伊不
放心始約在工作之酒店內談，後來在案發現場，乙女承認有向上
訴人借錢等語，原判決就上開有利之證述，未說明何以不足採納
，有判決理由不備之違法。(五)甲男於第一審審理中證稱，丙○○
係拿丁○○所有黑色之手機在拍乙女，丁○○另一支白色手機在
響，丁○○就先出去等語；依上開證述，案發當時，丁○○應有
二支手機，但本件僅扣得丁○○所有之黑色手機，丁○○亦供稱
僅有該支手機，而該手機內並無甲男、乙女所指之照片存在，原
判決僅憑甲男、乙女之證述，即為不利丙○○之認定，採證有違
證據法則等語。
惟查：原判決依憑丁○○於警詢及偵查中之自白，丙○○於偵查
及第一審羈押庭訊問之部分自白，甲男於警詢、偵查及第一審審
理中之證述、乙女於偵查及第一審審理中之證述，乙女之疑似性
侵害案件驗傷診斷證明書等證據，詳為說明上訴人等有事實欄所
載之共同私行拘禁及強制性交而凌虐犯行之認定理由，並就上訴
人等否認上開犯罪，均辯稱係甲男、乙女自願前往案發之套房內
商討還債，並未將二人私行拘禁等語；另丁○○辯稱李○○要甲
男、乙女脫光衣服後，伊接到女友吳○穎電話即外出，甲男、乙
女被強迫為性交時，伊不在場等語；丙○○辯稱係李○○與甲男
、乙女在談，伊在睡覺，並未拿手機拍攝甲男、乙女性交之照片
等語；認與事實不符，均非可採，逐一指駁；經核俱與卷內資料
相符。復按：（一）原判決於理由欄就上訴人等辯稱警詢係受警
員之毆打、恐嚇始為不實之自白，偵查中之自白係警詢不當自白
之延續，均無證據能力云云，但經勘驗逮捕搜證光碟，警員於逮
捕上訴人等後，於詢問案情之初，有口出穢言要上訴人等交代李
○○行蹤，手段雖有未當，尚難謂係以恐嚇、脅迫上訴人等為不
利於己之供述；又綜合丁○○於檢察官初次偵訊至九十七年十二
月九日訊問中之供述，丙○○於檢察官初次偵訊及第一審審理中
之供述，及上訴人等於偵查中均未曾請求驗傷，證人即警員姜呈
昆、陳盈元、王鴻昌、江智全於第一審審理中之證述；認上訴人
等上開辯解，並非可採，詳予指駁（原判決正本第四至八頁）。
又原判決並非以丁○○於歷次偵查中均未提及警詢中有被警員毆
打為由，而為證據之取捨，雖丁○○於九十七年十二月二十二日
偵查中有提及警詢時為警員毆打，然不能以此即認原判決上開理
由之說明與卷內資料不符，亦不能以此推翻原判決所為之上開認
定。另丙○○於偵查及第一審審理中不爭執警詢筆錄之真實性，
原審自無庸就其警詢之錄影光碟為無益之勘驗。原判決核無丁○
○上訴意旨(一)及丙○○上訴意旨(一)(二)所指之判決理由矛盾、證據
調查未盡、採證違背經驗法則之違法。（二）原判決於理由欄已
說明甲男、上訴人等於警詢中之供述，與其等於第一審審理中之
供述並不相符，其等於警詢中之供述（上訴人等部分係指對他方
而言），合於刑事訴訟法第一百五十九條之二規定，而均有證據
能力之理由（原判決正本第九頁），經核於法並無不合。至甲男
、上訴人等於審判中之供述是否曾受外界干擾或係非自由下所為
，與認定其等警詢之供述有證據能力無關，原判決未為說明，並
無丙○○上訴意旨(三)所指之判決理由不備之違法。（三）原判決
於理由欄已詳為說明認定上訴人等於強制性交而凌虐甲男、乙女
時，均有在場參與，丙○○並持丁○○之手機拍攝（拍攝之照片
於被逮捕前已被丁○○刪除）之所憑證據及認定理由，並就吳○
穎所為案發當日有打電話約丁○○出來見面聊約一小時，及甲男
所證丁○○在甲男被迫脫衣服時在場，後來丁○○接到電話就出
去，直至伊（甲男）被迫與乙女為性交快結束時，丁○○才回來
等語，均不足為有利丁○○認定之理由（原判決正本第十八至二
十一頁）。至丁○○當時是否另持有一白色手機，為屬枝節，並
不影響原判決所為之認定。原判決核無黃世嘉上訴意旨(二)及丙○
○上訴意旨(五)所指之證據調查未盡及採證違背證據法則之違法。
（四）強制性交而凌虐罪及私行拘禁罪，均不以行為人主觀上有
不法所有意圖為要件，上訴人等與乙女間是否有債權債務關係與
認定其等是否成立上開二罪無關，甲男於第一審雖曾證稱乙女好
像跟上訴人等借錢，在案發現場乙女有承認向上訴人等借錢等語
，此亦不足以推翻原判決所為上訴人等有上開二犯行之事實認定
，自難認係屬有利於上訴人等之證據，原判決未特別說明，核無
丙○○上訴意旨(四)所指之判決理由不備之違法。綜上，上訴人等
上開上訴意旨係就原審採證認事之適法職權行使及原判決已說明
之事項，漫事指摘，或單純為事實上之爭執；其他上訴意旨，並
未依據卷內資料具體指摘原判決究係如何違背法令，俱非適法之
第三審上訴理由。應認上訴人等關於強制性交而凌虐及私行拘禁
部分之上訴俱違背法律上之程式，均予駁回。
二、傷害、恐嚇取財未遂部分：
按刑事訴訟法第三百七十六條所列各罪之案件，經第二審判決者
，不得上訴於第三審法院，法有明文。原判決另維持第一審論處
上訴人等共同傷害罪刑及恐嚇取財未遂罪刑之判決，駁回上訴人
等在第二審上開部分之上訴，上開之罪核屬刑事訴訟法第三百七
十六條第一款、第六款之案件，既經第二審判決，自不得上訴於
第三審法院，上訴人等提起上訴，未聲明一部上訴，視為就上開
部分一併提起上訴，應為法所不許，均予駁回。
據上論結，應依刑事訴訟法第三百九十五條前段，判決如主文。
中    華    民    國  一○○  年    六    月    九    日
                      最高法院刑事第五庭
                          審判長法官  林  永  茂  
                                法官  蘇  振  堂  
                                法官  林  立  華  
                                法官  蔡  國  在  
                                法官  陳  春  秋  
本件正本證明與原本無異
                                      書  記  官  
中    華    民    國  一○○  年    六    月   十六   日
                                                      K